# 关于受赠股权购买权的会计处理问题

提问人：rachelweng_04 时间：2020-08-18 21:33:06
请教陈版主：
A公司向B公司提供一笔委托贷款，在贷款合同中约定，B公司免费授予A公司一份股权购买权，A公司可在 4 年内以约定的固定价格购买固定数量的B公司股权，且该权利可独立向第三方转让。经BS模型评估，该股权购买权价值50 万元。请教陈版主：A公司应确认该股权购买权的会计分录是什么？

回答人：chenyiwei
由于该项股权购买权可独立向第三方转让，故不属于嵌入衍生工具，而是一项独立存在的衍生工具，应当作为一项以公允价值计量且其变动计入损益的金融资产单独核算。即A公司向B公司发放贷款本金，获得了两项金融资产：
一是一项以摊余成本计量的金融资产（债权投资），二是一项以公允价值计量且其变动计入损益的金融资产。
首先按照未来现金流量折现法（折现率为其他条款相同或类似但不同时提供购股权的贷款的市场利率）确定贷款部分的公允价值，剩余部分则为该项衍生工具的初始计量金额；或者也可以先使用期权估值模型确定衍生工具的公允价值，剩余部分即为委托贷款的初始公允价值（摊余成本）。

提问人：rachelweng_04 时间：2020-08-19 15:26:00
如果贷款就是按市场利率投放的，而购买权本身评估下来也有 50 万的价值，B免费给A购买权是基于双方合作关系和未来战略捆绑给出的交易价格为零元的优惠条件。那是否可以理解为购买权公允价值为 50 万，交易价格为 0 ，按金融工具准则 34 条，公允价值和交易价格的差确认一项利得，即借：衍生工具，贷：投资收益？

回答人：chenyiwei
企业应当将该公允价值与交易价格之间的差额递延。初始确认后，企业应当根据某一因素在相应会计期间的变动程度将该递延差额确认为相应会计期间的利得或损失。该因素应当仅限于市场参与者对该金融工具定价时将予考...

回答人：chenyiwei
这种情况下的收益应予以递延。

提问人：rachelweng_04 时间：2020-08-20 12:29:00
请教陈版主：金融工具准则第 34 条说，金融资产确认时公允价值与交易价格的差额计入利得或损失，如果公允价值是通过活跃市场价格或仅以可观察输入值评估得到的，利得或损失可以当期确认；用其他方式得到的，利得或损失递延。如果这个 0 元取得的认股权证可以仅以可观察输入值评估公允价值，是否就可以将利得当期确认呢？

回答人：chenyiwei
理论上可以。